---
title: "Untitled"
output: html_document
date: "2023-05-26"
---

```{r setup, include=FALSE}
knitr::opts_chunk$set(echo = TRUE)
```

```{r}
library(readxl)
library(forecast)
library(TTR)
library(tseries)
library(MASS)

wm = read_excel("C:/박규영/4학년_1학기/시계열/조별과제/과제데이터.xlsx")
wm <- head(wm, n = nrow(wm) - 3) # 2005년 1월 ~ 2022년 12월까지 고려하기 위해
man = ts(data=wm[,2], frequency=12, start=c(2005,1))
woman = ts(data=wm[,3], frequency=12, start=c(2005,1))
max_w <- max(woman)
```

## 남자 

- 남자의 시계열 그래프를 보면 진폭이 일정하지 않고, 평균 역시 일정하지 않음 
- 분산안정화, 평균안정화 필요


```{r}
plot(man)
```

```{r}
plot(decompose(man)) 
```

위 그림을 이용해 계절성이 존재한다고 말할 수 있을까?

### 1. 분산안정화

```{r}
boxcox(man~time(man))
bc = boxcox(man~time(man), plotit=F)
lam = bc$x[which.max(bc$y)]
man_v = (man^lam-1)/lam
```

```{r}
par(mfrow=c(2,1))
plot(man_v)
plot(log(man)) #로그 변환이 더 나아보임..?
```

### 2. 추세제거

- 확률적 추세 존재 -> 차분을 통한 정상화 필요
- 계절차분 이전에 계절성이 있는지 판단 필요 

#### (1) 계절성이 없다는 가정 하 

```{r}
par(mfrow=c(1,1))
plot(diff(log(man), lag = 1, differences = 1))
```

```{r}
x = diff(log(man), lag = 1, differences = 1)
kpss.test(x) # 유의
```

```{r}
adf.test(x) # 유의
```

- 1차 차분된 시계열 sacf, spacf 계산 및 arma모형 차수 결정 
- acf는 0.5, 1.5 구간에 0이 아님. pacf도 0.3, 0.6 구간에 0이 아님 -> 그렇다면 계절성이 존재한다는 것인데...?

```{r}
par(mfrow=c(2,1))
acf(x)
pacf(x)
```

#### (2) 계절성 존재한다는 가정 하 

```{r}
plot(diff(log(man), lag = 1, differences = 1)) # 1차 차분
plot(diff(log(man), lag = 12, differences = 1)) # 계절차분
```

- 계절차분 시에도 확률적 추세 존재하는듯함

```{r}
plot(diff(diff(log(man), lag = 12, differences = 1),lag = 1, differences = 1)) # 계절차분->1차차분 
```

- 2차 차분된 모형의 kpss, adf.test 실시 

```{r}
x = diff(diff(log(man), lag = 12, differences = 1),lag = 1, differences = 1) 
kpss.test(x)
```

```{r}
adf.test(x)
```

- 2차 차분(계절차분->1차 차분)된 시계열 sacf, spacf 계산 및 arma모형 차수 결정 

```{r}
acf(x)
pacf(x)
```

- sacf는 lag=1, spacf도 lag=1이고, 계절성이 존재할 때의 acf, pacf 그림과 달리 lag 배수 사이값들에 0이 아닌 값들이 없음
- 그렇다면 게절차분하지 않은 데이터를 사용? 아니면 계절차분한 데이터를 그냥 ar(1), ma(1) 이런 주기가 없는 모형으로 적합? 
- 이 x데이터를 사용할 때, acf, pacf 그림을 보면 눈에 띄게 0을 넘는 구간이 없으므로 계절 모형 고려 x

```{r}
arima(x,order=c(1,0,0))
```

```{r}
arima(x,order=c(0,0,1))
```

```{r}
arima(x,order=c(1,0,1))
```

```{r}
tsdiag(arima(x,order=c(1,0,1)))
```

```{r}
out = arima(x,order=c(1,0,0))
sig2 = out$sigma2 # sigma2에 대한 예측값
phi = out$coef[1]
mu = out$coef[2] # 얘네들 이용해서 x_t - mu = phi(x_t-1 - mu) + a_t 만들어봐 

h = 1:5 # 데이터가 48갠데 49~54까지 예측하려고 
n = length(x)

x.last = x[n]
pred = mu + phi^h*(x.last-mu) # x_n자리의 값 = lh.last
```

```{r}
pred
```

```{r}
x
```

```{r}
pred
```


